---
title: "notebook2"
output:
  html_document:
    highlight: pygments
    toc: true
    toc_float: true
    toc_depth: 3
---

```{r setup, include=FALSE}
knitr::opts_chunk$set(echo = TRUE)
```

# Estructuras de datos en R

Ya vimos lo tipos de datos básicos, ahora veremos las estructuras en las que los almacenamos.

Básicamente R trabaja con los siguientes tipos de objetos:

- VECTORES
- MATRICES y ARRAYS (variables indexadas)
- LISTAS
- FACTORES
- DATA FRAME


Los veremos en un orden distinto a este, y no todos por ahora:

- VECTORES
- MATRICES
- LISTAS
- DATAFRAMES

## Vectores

Empezaremos viendo los objetos más sencillos, los vectores. Poco a poco iremos viendo el resto de objetos. **Son listados de datos del mismo tipo**

La mayoría de las operaciones (+, -, *, /) y funciones en R están definidas con carácter vectorial. ¿Qué significa esto? Que R opera componente a componente.

Antes de entender el concepto “caracter vectorial”, vamos a ver cómo se define/crea un vector.

Para crear un vector se utiliza la función c() (c de concatenate). Por ejemplo:

```{r}
x <- c(1,2,3,4)
x                  # x es un vector que tiene cuatro componentes
```

```{r}
y <- c(5,6,7,8)
y
```


Volvemos sobre el tema del carácter vectorial, es decir, se opera componente a componente. Pensemos, si

```{r}
z <- x + y
```

¿Qué resultado espero obtener para z?

Vamos a ver si lo entendemos de verdad. Supongamos que x e y son los siguientes vectores:

```{r}

x <- c(1,2,3,4)
y <- c(1,2,3)

```


¿Qué longitud tienen los vectores x e y? Aquí la respuesta está clara, pero en aplicaciones reales utilizaríamos la función length()
```{r}
length(x)                # esta función es muy útil, conviene recordarla.

length(y)

```

Los vectores no tienen la misma longitud, entonces.. ¿Cuál será el resultado de z <- x + y?

```{r}
z <- x+y

z

```


R nos da un mensaje de aviso (warning), no es lo mismo que un error. Nos avisa que hay algo que no cuadra pero…realiza la operación que nosotros queremos.

Una cuestión muy importante que siempre tenemos que tener en cuenta cuando trabajamos con vectores es que en un vector *sólo podemos concatenar elementos del mismo tipo.* ¿Qué tipos/clases de elementos (o datos) tenemos en R?

+ Carácter
+ Numéricos
+ Enteros
+ Complejos
+ Lógicos

Algunos ejemplos

```{r}
x <- c(1,2,3,4)    # creamos el vector x
class(x)  
```


```{r}
y <- c("a","b")
class(y)
```

```{r}
w <- c(TRUE, F)    # en general, puede escribirse TRUE/FALSE o T/F
class(w)
```


```{r}
t <- c(1+2i, 1+3i)
class(t)
```


En los ejemplos anteriores hemos definido un vector en el que todos sus elementos eran del mismo tipo. Pero….¿qué pasa si tenemos los siguientes vectores?

```{r}
x <- c(1,2,"a")
y <- c(FALSE, 1)
z <- c("a",T)

```


```{r}
class(x)

class(y)

class(z)

```

```{r}
x
y
z
```


En ocasiones somos nosotros los que estamos interesados en forzar que todos los elementos del vector sean del mismo tipo (esto es la explicit coercion). Para ello utilizamos las funciones `as.numeric()` , `as.character()`, `as.logical()` … Si el resultado no tiene sentido R producirá un mensaje de error o warning. Un ejemplo:

```{r}

x <- c(1,2,"a")
x

as.numeric(x)

as.character(x)

```


### Acceder a un elemento de un vector.
Para seleccionar/acceder a un elemento de un vectorse suelen emplear: []

Vamos a crear el objeto x que será un vector de cuatro componentes formado por los cuatro primeros números pares. Así:

```{r}
x <- c(2,4,6,8)
```

#### Quitar un elemento de un vector

```{r}
z[6]
z # si primero z[6]<-12
z[-2]
length(z)
```



#### Listar y borrar objetos

```{r}
ls()
```

```{r}
objects()
```

```{r}
rm(z)


```

```{r}
rm(list=ls()) # o también rm(list=objects())
ls()
```

### Algunas funciones útiles para crear vectores
- secuencia
```{r}
?seq()
```

```{r}
seq(1, 100)
```

```{r}
seq(from = 0,to = 100, by =10)
```

otra notacion:

```{r}
1:100
```

- repeticion
```{r}
rep("y", 25)
```

Ejemplo 


```{r}
rep(seq(1, 5), 2)
```

- sort

```{r}
sort(rep(seq(1, 5), 2))
```

```{r}
sort(rep(2015:2019, 7))
```

```{r}
rnorm(10, 1000, 400)
```

Ejercicios:

1. Cree un vector de provincias de Costa Rica:
```{r eval=FALSE, include=FALSE}
provincias <-
```

1.1 Haga una repeticion de 5

```{r eval=FALSE, include=FALSE }
provincias_rep <-
```



2. Cree un vector de año desde el 2015 hasta el 2019
```{r eval=FALSE, include=FALSE}
anos <- 

```
2.2 Haga una repeticion de 7

```{r eval=FALSE, include=FALSE }
anios_rep <-
```

2.3 Ordenelo
```{r eval=FALSE, include=FALSE}
anos_ord <- 
```


## Listas

A diferencia de los vectores o matrices, las listas pueden contener elementos/componentes de distinto tipo. Observemos esta lista que tiene 5 componentes (pueden ser matrices, vectores, dataframes,..).

```{r}
x <- list(c(1,2,3,4), "Curso", F, 1+2i, 3L)
x
```


Utilizamos el doble corchete [[]] para acceder al contenido concreto de una lista.

```{r}
x[[3]]  # accedemos al tercer componente de la lista

```

```{r}
x[[1]][2] # accedemos al segundo elemento del primer componente de la lista

```

Vamos a crear otra lista para practicar.
```{r}
y <- list( Titulacion = c("Economía", "Sociología", "Derecho"), Edad =c(25,26,27))

y
```

Fijémonos en la diferencia de presentación de las listas x e y. Como en la lista y hemos nombrado los componentes, estos aparecen al ejecutar el objeto precedidos del símbolo $. Ahora también podemos acceder a un componente de la lista por su nombre.

```{r}
y$Titulacion
## [1] "Economía"   "Sociología" "Derecho"
y[[1]]
## [1] "Economía"   "Sociología" "Derecho"
y[1]
## $Titulacion
## [1] "Economía"   "Sociología" "Derecho"
y[[1]][1]
## [1] "Economía"
y$Titulacion[1]
## [1] "Economía"

```


Evidentemente, también podemos realizar operaciones con listas.

```{r}
y[[2]]*3
```


## Data Frames.

Los data frame se usan para almacenar datos en forma de tablas (filas / columnas), como estamos habituados en Excel, Spss, etc.

Los data frame pueden almacenar objetos/datos de distinto tipo: numéricos, carácter, … En las matrices todos los elementos tenían que ser enteros o numéricos.

Los data frame pueden entenderse como un tipo especial de lista donde cada elemento de la lista tiene que tener la misma longitud. Cada elemento de la lista sería una columna y la longitud de cada elemento de la lista serían las filas.

Aunque normalmente los data frame los creamos al cargar/leer una base de datos, vamos crear una data frame para ver su estructura.



```{r}
x <- data.frame(Titulacion = c("Economía", "ADE", "Sociología", "Magisterio"), Edad = c(25, 27, 25, 24))
x
```


```{r}
class(x)
```

¿Cuál es la dimensión del objeto x (que es una data frame)?
```{r}
nrow(x)
ncol(x)
```


```{r}
str(x)
```


```{r}

x$Titulacion

```



#### Ver el contenido de un data frame: head y tail

Normalmente los data frames con los que trabajamos tienen muchas filas (individuos) y muchas columnas (variables). Si directamente escribimos el nombre del objeto (data frame) para ver su contenido lo que ocurrirá es que veremos poca cosa, apenas si observaremos como R nos lista todo el contenido de forma continua. Para entender lo que queremos decir, vamos a ver el siguiente ejemplo de precios acciones de algunas empresas de tecnologóa des de 2015 hasta las fecha.

```{r}
library(quantmod)
library(zoo)
getSymbols(c("MSFT", "NVDA", "IBM", "AAPL", "FB", "AMZN"),from = " 2015-01-01",src = 'yahoo')

# Assign to dataframe
# Get adjusted prices
prices.data <- merge.zoo(MSFT[,6], NVDA[,6], IBM[,6], AAPL[,6], FB[,6], AMZN[,6])
```

```{r}
head(prices.data)
```

```{r}
tail(prices.data)
```

```{r}
nrow(prices.data)
```

```{r}
colnames(prices.data)
```

```{r}
str(prices.data)
```


```{r}
summary(prices.data)
```

```{r}
filtro <- prices.data$MSFT.Adjusted<prices.data$AAPL.Adjusted
```

```{r}
head(prices.data[filtro,])
```

### Hagamos un data frame desde cero 

```{r}
c(rep(2015, 2), rep(2016, 5), rep(2017, 5))
```

