---
title: "Notebook1"
output: html_notebook
---

# 1. Lo básico

Vamos a realizar paso a paso este sencillo ejercicio para introducir algunos conceptos importantes.

```{r}
3+4


log(10)

x <- 3+4  


y = 2+6
y

z <- c(x,y)
z

mean(z)

w <- mean(z)
w

round(w, digits=0)

```


##  Instalando librerias

Podemos instalar librerias desde:

[cran](https://cran.r-project.org/)

```{r eval=FALSE, include=T}
install.packages("ggplot")

```

[github](https://github.com)

```{r eval=FALSE, include=T}
# install.packages("devtools")
devtools::install_github("tidyverse/dplyr")
```



Una vez instaladas utilizamos el comando `library`

```{r }
library(tidyverse)
```


## Ubicarnos en donde estamos
```{r}
getwd()
```

```{r}
setwd("C:/ruta del directorio de trabajo")
```

Esto por lo general es poco utilizado, trabajaremos con Proyectos de Rstudio, lo cuál nos ayudadrá mucho a ordenar nuestro trabajo.

## 3. Ayuda en R
```{r}
help(mean)
```

```{r}
?mean
```

```{r}
replace
```



# 2. Objetos en R

Básicamente R trabaja con los siguientes tipos de objetos:

- VECTORES
- MATRICES y ARRAYS (variables indexadas)
- LISTAS
- FACTORES
- DATA FRAME
- FUNCIONES

## Vectores

Empezaremos viendo los objetos más sencillos, los vectores. Poco a poco iremos viendo el resto de objetos.

La mayoría de las operaciones (+, -, *, /) y funciones en R están definidas con carácter vectorial. ¿Qué significa esto? Que R opera componente a componente.

Antes de entender el concepto “caracter vectorial”, vamos a ver cómo se define/crea un vector.

Para crear un vector se utiliza la función c() (c de concatenate). Por ejemplo:

```{r}
x <- c(1,2,3,4)
x                  # x es un vector que tiene cuatro componentes
```

```{r}
y <- c(5,6,7,8)
y
```


Volvemos sobre el tema del carácter vectorial, es decir, se opera componente a componente. Pensemos, si

```{r}
z <- x + y
```

¿Qué resultado espero obtener para z?

Vamos a ver si lo entendemos de verdad. Supongamos que x e y son los siguientes vectores:

```{r}

x <- c(1,2,3,4)
y <- c(1,2,3)

```


¿Qué longitud tienen los vectores x e y? Aquí la respuesta está clara, pero en aplicaciones reales utilizaríamos la función length()
```{r}
length(x)                # esta función es muy útil, conviene recordarla.

length(y)

```

Los vectores no tienen la misma longitud, entonces.. ¿Cuál será el resultado de z <- x + y?

```{r}
z <- x+y

z

```


R nos da un mensaje de aviso (warning), no es lo mismo que un error. Nos avisa que hay algo que no cuadra pero…realiza la operación que nosotros queremos.

Una cuestión muy importante que siempre tenemos que tener en cuenta cuando trabajamos con vectores es que en un vector *sólo podemos concatenar elementos del mismo tipo.* ¿Qué tipos/clases de elementos (o datos) tenemos en R?

+ Carácter
+ Numéricos
+ Enteros
+ Complejos
+ Lógicos

Algunos ejemplos

```{r}
x <- c(1,2,3,4)    # creamos el vector x
class(x)  
```


```{r}
y <- c("a","b")
class(y)
```

```{r}
w <- c(TRUE, F)    # en general, puede escribirse TRUE/FALSE o T/F
class(w)
```


```{r}
t <- c(1+2i, 1+3i)
class(t)
```


En los ejemplos anteriores hemos definido un vector en el que todos sus elementos eran del mismo tipo. Pero….¿qué pasa si tenemos los siguientes vectores?

```{r}
x <- c(1,2,"a")
y <- c(FALSE, 1)
z <- c("a",T)
```


```{r}
class(x)

class(y)

class(z)

```


En ocasiones somos nosotros los que estamos interesados en forzar que todos los elementos del vector sean del mismo tipo (esto es la explicit coercion). Para ello utilizamos las funciones `as.numeric()` , `as.character()`, `as.logical()` … Si el resultado no tiene sentido R producirá un mensaje de error o warning. Un ejemplo:

```{r}

x <- c(1,2,"a")
x

as.numeric(x)

as.character(x)

```


### Acceder a un elemento de un objeto.
Para seleccionar/acceder a un elemento de un vectorse suelen emplear: []

Vamos a crear el objeto x que será un vector de cuatro componentes formado por los cuatro primeros números pares. Así:

```{r}
x <- c(2,4,6,8)
```


```{r}
z[6]
z # si primero z[6]<-12
z[-2]
length(z)
```

### Listar y borrar objetos

```{r}
ls()
```

```{r}
objects()
```

```{r}
rm(z)


```

```{r}
rm(list=ls()) # o también rm(list=objects())
ls()
```

